【裁判字號】    89,台上,6752
【裁判日期】    891109
【裁判案由】    傷害致人於死
【裁判全文】
最高法院刑事判決                              八十九年度台上字第六七五二號
    上  訴  人  甲○○
右上訴人因傷害致人於死案件，不服台灣高等法院花蓮分院中華民國八十七年九月二
十四日第二審判決（八十七年度上訴字第一七四號，起訴案號：台灣台東地方法院檢
察署八十六年度偵字第一八二八號），提起上訴，本院判決如左：
    主  文
原判決撤銷，發回台灣高等法院花蓮分院。
    理  由
本件原判決認定上訴人甲○○於民國八十六年四月二十二日凌晨一時許，駕駛自用小
客車載其女友即被害人邱文瑛行經台東市豐田國中前，因邱文瑛懷疑上訴人在外另交
女友，二人發生口角爭吵。上訴人對於毆打邱文瑛之臉部，足致邱文瑛因外力擊打不
支倒地傷及頭部致死，有預見之可能，竟仍基於傷害故意，於車內掌摑邱文瑛臉部一
下後，猶不罷休，迨邱文瑛下車離去，上訴人亦下車再掌摑邱文瑛臉部二下。邱文瑛
因突受外力襲擊，身體重心不穩而不支倒地，致其頭臉部右側撞擊地面，造成顱內硬
網膜外腔出血約二十ＣＣ，而仍不自知。上訴人隨即載邱文瑛返回台東市○○路○段
三一四號之住處休息。詎至同日凌晨三時許，突然發現邱文瑛四肢僵硬，嘴唇發黑，
口中含有多量嘔吐物。經上訴人當場急救後，仍昏迷不醒，始將邱文瑛緊急送醫救治
。至同日凌晨四時八分許，邱文瑛終因顱內硬網膜外腔出血及遭受外力重擊頭部導致
嘔吐，使其呼吸道含有嘔吐物造成窒息，而併發加速死亡等情。因而維持第一審論處
上訴人傷害人之身體，因而致人於死罪刑之判決，駁回上訴人在第二審之上訴。固非
無見。
惟查：(一)、刑法第二百七十七條第二項之傷害致人於死罪，係以行為人因犯普通傷害
罪，致發生其所不預期之死亡結果，使其就死亡之結果負擔較重之刑責，為加重結果
犯。又依刑法第十七條規定，此須以客觀上能預見該結果之發生而行為人不能見其發
生為要件；倘死亡結果之發生，為行為人主觀上所能預見，又不違背其本意時，則屬
故意之範圍。原判決事實欄認定上訴人對於毆打邱文瑛臉部，足致邱女因外力擊打不
支倒地傷及頭部致死，「有預見之可能」，竟仍基於傷害故意，出手掌摑邱文瑛臉部
，致其臉部右側撞擊地面，造成顱內出血死亡等情，似認上訴人主觀上預見因其掌摑
邱文瑛臉部，足以引起邱女死亡之結果，則上訴人所為應屬故意犯之問題，乃原判決
論處傷害致人於死罪，即嫌理由矛盾。(二)、檢察官公訴意旨，指訴上訴人出手毆打邱
文瑛臉部，致邱女不支倒地，頭部撞擊地面，上訴人見邱女倒地後，「猶以踢邱女
」，造成邱女多處受傷云云。而上訴人於檢察官偵查中，亦承認於邱女倒地後，伊「
又用踢死者背部及臀部」（見相驗卷第十頁背面）。此踢邱女之犯行亦屬犯罪事
實之一部分，惟原判決漏未論述上開指訴上訴人踢邱女一節是否真實，自欠允洽。
(三)、上訴人之母謝林英蘭於警訊及偵查中，證述是日凌晨二時許，伊看到上訴人抱著
邱文瑛進入他的房間，伊覺得不對，就叫伊媳婦黃姿紅過來查看，當時邱女所穿衣服
沾有泥土又濕濕的，伊與媳婦順手將他衣服換掉，當時邱女都無發出聲音，已無意識
呈昏迷狀，然後打電話叫救護車來等情（見相驗卷第三十一頁背面、第三十五頁背面
）。倘屬無訛，則原判決認定上訴人載邱女返家休息，至凌晨三時許，始突然發現邱
文瑛垂危一節，即與事實不符；又上訴人載邱女返家時，邱女業已昏迷，上訴人何以
不將之載往醫院急救﹖又邱女衣服何故濕濕的﹖均不能無疑。原審並未詳細調查明白
，尚嫌未盡調查能事。上訴人上訴意旨，指摘原判決不當，非無理由，應認有撤銷發
回更審之原因。
據上論結，應依刑事訴訟法第三百九十七條、第四百零一條，判決如主文。
中      華      民      國    八十九    年     十一     月      九      日
                              最高法院刑事第七庭
                                  審判長法官  吳  雄  銘
                                        法官  池  啟  明
                                        法官  石  木  欽
                                        法官  郭  毓  洲
                                        法官  吳  三  龍
      右正本證明與原本無異
                                              書  記  官
中      華      民      國    八十九    年     十一     月     十三     日


司法院資訊處製作；財團法人民間司法改革基金會備份。
